【裁判字號】    95,交抗,3
【裁判日期】    951227
【裁判案由】    違反道路交通管理處罰條例聲明異議
【裁判全文】
福建高等法院金門分院交通事件裁定       95年度交抗字第3號
抗  告  人  金門縣公路監理所
異  議  人
即受處分人  甲○○
                      號之1
上列抗告人因違反道路交通管理處罰條例聲明異議案件，不服福
建金門地方法院，中華民國95年10月18日所為裁定（95年度交聲
字第6號），提起抗告，本院裁定如下：
    主  文
抗告駁回。
    理  由
一、本件原裁定意旨略以：異議人即受處分人甲○○於民國90年
    年11月4日12時56分許，駕駛車號Ｕ4－4997號自用小客車，
    行經國道1號北上29.4公里處時，該處路段最高速限為90 公
    里，受處分人竟以時速103 公里之速度超速行駛，為原舉發
    機關內政部警政署國道公路警察局第一警察隊，以受處分人
    有違反道路交通管理處罰條例第33條第1 項規定之行為逕行
    舉發。嗣受處分人因未依規定自動繳納罰鍰，原處分機關乃
    依道路交通管理處罰條例第33條第1 項、違反道路交通管理
    事件統一裁罰基準及處理細則第44條第1項之規定，於95年7
    月4日裁處受處分人罰鍰新台幣6,000元。異議理由雖以：異
    議人主張並未收到舉發通知單，且若真有收受該通知，必會
    如期繳交罰鍰，蓋豈有故意逾期而繳高額罰鍰之理等語。惟
    舉發違反道路交通管理事件通知單屬行政處分，且係以書面
    為之，自應於送達或受處分人知悉時生效。本件舉發通知單
    寄送之地點雖為異議人之戶籍地址，然卷附之通知單影本業
    經郵政機關以應受送達人遷移新址不明而退回原處分機關，
    證人即內政部警政署國道公路警察局第一警察隊員警陳政雄
    則證稱該通知單其後再以公示送達方式為之，生效日為91年
    4月2日，然而依卷附之告發單退件移送清冊所示，該舉發通
    知單之公示生效日則為91年5 月10日。姑不論該公示送達之
    生效日為何，惟國家刑罰權對於情節較重之刑事犯罪等行為
    ，尚且有追訴權時效之規定，交通違規事件屬情節輕微之違
    反社會秩序行為，主管機關裁罰權之行使與否，實不宜久懸
    不決，而使處罰關係處於不確定狀態，致影響人民權益，更
    無使追訴處罰權永久存續之理。道路交通管理處罰條例第90
    條前段規定：「違反本條例之行為，自行為成立之日起；行
    為有連續或繼續之狀態者，自行為終了之日起，逾三個月不
    得舉發。」，其目的即為諭令行政機關儘早行使國家對人民
    交通違規事件之裁罰權，避免處罰關係長期處於不確定之狀
    態。本件違規時間為90年11月4 日，無論公示送達之生效日
    如證人陳政雄所證稱之91年4月2日，抑或告發單退件移送清
    冊所示之91年5 月10日，該二時日距異議人之違規行為日，
    均已逾3 個月，自不得再對異議人為處罰，爰撤銷原處分，
    另諭知異議人不罰。
二、抗告意旨略以：
    本件受處分人並未對超速違規之事實表示不服，既然違規屬
    實，本應依道路交通管理處罰條例第33條之規定受罰。原法
    院對道路交通管理處罰條例第90條「．．．逾三個月不得舉
    發」中所指「舉發」誤與「送達」作連結，因道路交通管理
    處罰條例第90條係規定逾3個月不得「舉發」，並非規定逾3
    個月不得「送達」。依交通部86年5月30日交路 (86)字第02
    6083號函規定「查道路交通管理處罰條例第90條第1 項規定
    ，『自行為成立之日起，逾三個月不得舉發』之旨意，係為
    規範舉發機關應於3 個月內完成舉發道路交通管理事件之程
    序，故若員警雖於違規行為成立之日起3 個月內填掣違反道
    路交通管理事件通知單，但並無立即交郵而遲至行為成立之
    日起3 個月後方投郵，其雖已填掣違反道路交通管理事件通
    知單，但因未寄出，對違規行為人仍無法生3 個月內舉發通
    知之效力．．．」，另依交通部86年12月26日交路 (86) 字
    第055202號函規定「查道路交通管理處罰條例第90條第1 項
    係對違反道路交通管理事件通知單逾3 個月不得舉發規定，
    而非送達與否之規定，故舉發機關若依本部86年5 月30日交
    路 (86)字第026083號函原則於違規行為3個月內付郵，不論
    其有無送達，即已完成舉發，自不受前揭條例規定之限制」
    。從而，本件受處分人於90年11月4 日違規行為完成，90年
    12月6日掣單舉發，另按內政部警政署國道公路警察局第一
    警察告發單退件移送清冊顯示ZA0000000 號舉發通知單於91
    年1月2日因「遷移新址不明」退件，足認國道公路警察局第
    一警察隊已於受處分人違規行為完成日起3 個月付郵並已完
    成舉發程序。既經依法舉發，仍應依法受罰，原法院所為「
    甲○○不罰」之裁定應有錯誤等語。
三、查道路交通管理處罰條例第90條前段規定：「違反本條例之
    行為，自行為成立之日起，．．．逾三個月不得舉發。」該
    條所謂「舉發」，是否應於送達受處分人或受處分人知悉時
    始發生舉發之效力？道路交通管理處罰條例雖未明文規定，
    惟內政部警政署國道公路警察局製作之舉發違反道路交通管
    理事件通知單，乃屬書面之行政處分，依行政程序法第110
    條第1 項規定，該行政處分自送達相對人即受處分人時起，
    始對其發生效力。依此，本件舉發違反道路交通管理事件通
    知單，須送達至受處分人時，始發生舉發之效力。雖前述國
    道公路警察局告發單退件移送清冊顯示ZA0000000 號舉發通
    知單於91年1月2日因受處分人遷移新址不明而退件，固可認
    國道公路警察局已於受處分人違規行為完成日起3 個月付郵
    ，但既已退件，斯時，即尚未發生舉發之效力，與尚未付郵
    不生舉發之效力無異，而應於卷附告發單退件移送清冊所示
    公示送達生效日即91年 5月10日始發生舉發之效力，此距受
    處分人違規日期90年11月 4日已逾三個月，揆諸上揭說明，
    即不得再行舉發。原法院因而撤銷原處分，改諭知受處分人
    不罰，核無不合。抗告意旨，任意指摘原裁定不當，非有理
    由，應予駁回。
四、至行政罰法第27條第1 項雖規定行政罰之裁處權，因三年期
    間之經過而消滅，惟同法第45條已明定此三年裁處期間，自
    同法施行之日即95年2月5日起算，併予敘明。
五、據上論結，應依道路交通案件處理辦法第26條，刑事訴訟法
    第412條，裁定如主文。
中  華  民  國   九十五   年    十二    月   二十七   日
                    交通法庭審判長法  官  蔡  清  遊
                                  法  官  黃  玉  清
                                  法  官  朱  光  仁
上開正本證明與原本無異。
不得再抗告。
                                  書記官   李  麗  鳳
中  華  民  國   九十五   年    十二    月   二十七   日


司法院資訊處製作；財團法人民間司法改革基金會備份。
